【裁判字號】    97,訴,1453
【裁判日期】    980331
【裁判案由】    債務人異議之訴
【裁判全文】
臺灣高雄地方法院民事判決              97年度訴字第1453號
原      告  甲○○
被      告  合作金庫商業銀行股份有限公司
法定代理人  丙○○
                        17號.
訴訟代理人  丁○○
訴訟代理人  乙○○
上當事人間債務人異議之訴事件，本院於民國98年3 月19日言詞
辯論終結，判決如下：
    主   文
原告之訴駁回。
訴訟費用由原告負擔。
    事實及理由
一、原告主張：被告於民國（下同）96年7月18日以原告甲○○
    及訴外人李旭桓積欠借款本息為由，向本院提起清償借款訴
    訟，案號為96年審訴字第1023號。雙方於該案審理中之96年
    11 月14 日簽署和解筆錄，成立訴訟上和解，約定「（一）
    被告（即本案原告）應連帶給付原告（即本案被告）新台幣
    （下同）829965元及如附表所示之利息、違約金。給付方法
    為自96年12月15日起，按月於每月15日給付1 萬元，如有一
    期未履行，視為全部到期。（二）被告（即本案原告）其餘
    請求均拋棄。（三）訴訟費用各自負擔。」。上開「原告其
    餘請求均拋棄」之涵義，係指原告有分期清償之權利，被告
    不得請求一次給付，且被告不得假扣押或拍賣原告所有為訴
    外人台灣銀行設定抵押權之房地（即高雄市苓雅區○○○○
    ○段第1803地號土地一筆與坐落其上，門牌號碼為高雄市苓
    雅區○○○街16巷19號，建號第3391號，以下合稱系爭房地
    ）。詎被告於原告均有依約繳款及系爭房地價值300 多萬元
    ，不虞清償被告60多萬元之債權，無脫產必要之情形下，竟
    私下於和解成立前之96年10月23日，向本院聲請假扣押裁定
    獲准（96年度裁全字第13744 號），並經本院於96年11月28
    日查封原告所有之系爭房地（執行案號：96年度執全字第
    7200 號） ，顯已違背上開和解筆錄之約定且無聲請假扣押
    之必要。又本案債權已和解一事，同時構成情事變更，依照
    民事訴訟法之規定，假扣押程序應予撤銷，爰依強制執行法
    第14條之規定，提起債務人異議之訴，聲明：本院96年度執
    全字第7200號假扣押事件，就原告所有坐落高雄市苓雅區○
    ○○段一小段1083地號土地及與坐落其上，門牌號碼為高雄
    市苓雅區○○○街16巷19號，建號第3391號之房屋，所為查
    封之強制執行應予撤銷。
二、被告辯稱：兩造於成立訴訟上和解之前，被告及其所擔保之
    主債務人李旭桓即有逾期未繳款之紀錄，現兩造雖成立訴訟
    上和解，仍不能確保被告之債權獲得滿足，且和解之給付方
    式為分期清償借款，分期時間過長，若原告不依約按期給付
    借款即有脫產之虞，故確有假扣押之必要。另和解筆錄所載
    和解內容「二、其餘請求權拋棄」係指被告原起訴聲明所請
    求之事項，非指假扣押之聲請或執行，故被告於和解時並未
    為拋棄假扣押執行之意思表示。又假扣押僅為保全程序，原
    告若依約履行並清償借款後，被告自應撤銷假扣押程序，原
    告不致於喪失假扣押物之所有權，對原告亦無不利等語，資
    為抗辯，並聲明：駁回原告之訴。
三、下列事項為兩造所不爭執，並有本院96年度審訴字第1023號
    、96年度執全字第7200號卷宗所附之起訴狀、和解筆錄、假
    扣押裁定、查封筆錄等文件可稽，堪信屬實：
（一）原告及訴外人李旭桓與被告間清償借款事件，已於96年11
      月14日成立訴訟上和解，約定原告及李旭桓應連帶給付被
      告829,965元及如附表所示之利息、違約金，並分期於每
      月給付1萬元，如有一期未履行，視為全部到期，及被告
      其餘請求拋棄。
（二）原告所有之系爭房地，經本院民事執行處於96年11月26日
      以96年度執全字第7200號假扣押事件，為假扣押之查封登
      記。
（三）原告及訴外人李旭桓迄至本案言辯論終結前仍依和解筆錄
      按時還款。
四、兩造爭執要旨：兩造於96年11月14日所成立之上開訴訟上和
    解及原告自認有相當資產不可能脫產，是否構成強制執行法
    第14第1 項所稱消滅或妨礙債權人請求之事由。
五、本院之判斷：
（一）經查，原告請求撤銷之強制執行程序即本院96年度執全字
      第7200號執行程序，係保全程序，關於保全程序之撤銷，
      倘債務人認為有撤銷假扣押之事由，依民事訴訟法第529
      條、第530 條之規定，應向法院聲請撤銷假扣押裁定，此
      項聲請應適用非訟程序，並非以訴訟方式為之。本件原告
      主張上開保全程序之假扣押裁定有情事變更之情形（即原
      告無脫產之虞並與被告成立訴訟上和解），應撤銷假扣押
      裁定云云，姑不論上開主張是否屬實，依法亦應依非訟程
      序向本院提出撤銷假扣押裁定之聲請，而非依強制執行法
      第14條之規定，訴請撤銷強制執行程序，故原告主張被告
      據以假扣押原告所有系爭房地之執行名義（本院96年度裁
      全字第1374 4號民事假扣押裁定）有情事變更之事由，依
      強制執行法第14條之規定，訴請撤銷執行程序，顯然於法
      不合，應予駁回。
（二）又按「執行名義成立後，如有消滅或妨礙債權人請求之事
      由發生，債務人得於強制執行程序終結前，向執行法院對
      債權人提起異議之訴。如以裁判為執行名義時，其為異議
      原因之事實發生在前訴訟言詞辯論終結後者，亦得主張之
      。執行名義無確定判決同一之效力者，於執行名義成立前
      ，如有債權不成立或消滅或妨礙債權人請求之事由發生，
      債務人亦得於強制執行程序終結前提起異議之訴。」，強
      制執行法第14條第1 、2 項定有明文。而所謂「消滅或妨
      礙債權人請求之事由」，係指可使執行名義所載請求之全
      部或一部消滅或暫難行使之事由。經查：
   1、兩造就假扣押債權雖成立訴訟上和解，惟觀其和解內容，
      係約定原告同意給付被告假扣押債權之全部（含本金、利
      息、違約金），被告則同意原告分期清償本息及違約金，
      故被告之假扣押債權並無減少或消滅之情事。
   2、又查，原告依兩造之保證契約，應擔保主債務人即訴外人
      李旭桓按期繳付假扣押債權之本息，惟李旭桓未按期繳款
      後，原告並未馬上代繳，已失誠信，縱使原告有相當資產
      ，至此亦難取信被告而認為原告無脫產之嫌，且上開脫產
      疑慮與被告事後同意原告分期清償欠款係屬二事（亦即被
      告同意原告分期償還，並不表示被告認為原告已無脫產之
      虞），故被告因認原告有脫產之嫌，而以提供擔保以代釋
      明假扣押原因之方式聲請假扣押原告所有之系爭房地，依
      民事訴訴法第522 條、第526 條之規定，於法並無不合。
      原告以被告與其成立訴訟上和解，同意其分期償還為由，
      即謂被告無假扣押之必要，已構成妨礙債權人請求之事由
      云云，顯無理由，不足採信。
（三）綜上所述可知，原告主張其與被告於96年11月14日成立訴
      訟上和解，和解內容包括被告放棄假扣押權利及原告有相
      當資產，不可能脫產云云，依強制執行法第14條之規定，
      請求撤銷本院96年度執全第7200號執行程序，係屬無據，
      且於法不合，應予駁回。
六、結論：原告之訴為無理由，依民事訴訟法第78條，判決如主
    文。
中    華    民    國    98    年    3     月    31    日
                  民事鳳山分庭法  官  吳文婷
正本係照原本作成。
如不服本判決，應於送達後20日內，向本院提出上訴狀並表明上
訴理由，如於本判決宣示後送達前提起上訴者，應於判決送達後
10日內補提上訴理由書（須附繕本）。
中    華    民    國    98    年    3     月    31    日
                                書記官  林仕興


司法院資訊處製作；財團法人民間司法改革基金會備份。
